臺灣高等法院民事判決  
111年度再字第25號
再審  原告  瑾霖建設股份有限公司

法定代理人  林合盛  
訴訟代理人  蔡思玟律師
再審  被告  德喬建設股份有限公司

法定代理人  黃敦修  
上列當事人間請求履行契約事件，再審原告對於中華民國111年1
月4日本院110年度上字第836號確定判決提起再審之訴，本院爰
不經言詞辯論，判決如下：
    主      文
再審之訴駁回。
再審訴訟費用由再審原告負擔。
    事實及理由
壹、程序部分
　　按再審之訴，應於30日之不變期間內提起；前項期間，自判
    決確定時起算，判決於送達前確定者，自送達時起算；其再
    審之理由發生或知悉在後者，均自知悉時起算，民事訴訟法
    第500條第1項、第2項前段分別定有明文。本件再審原告不
    服本院110年度上字第836號判決（下稱原確定判決）提起上
    訴，經最高法院認上訴不合法，於民國111年3月31日以111
    年度台上字第954號裁定（下稱駁回裁定）駁回上訴確定。
    再審原告係於111年4月8日收受駁回裁定，有送達證書在卷
    可稽（見本院卷第27頁）。再審原告於111年4月25日即以原
    確定判決有民事訴訟法第496條第1項第13款規定事由，提起
    本件再審之訴（見本院卷第3頁），未逾30日不變期間，自
    屬合法，合先敘明。
貳、實體部分　　
一、再審原告主張：
    再審原告與再審被告有於108年7月11日簽立「合建及合作契
    約書」（下稱系爭契約），約定再審被告承接再審原告擔任
    「變更臺北市○○區○○段○○段000地號等15筆土地都市更新事
    業計畫及擬定權利變換計畫案」（下稱系爭都更計畫案）之
    實施者。依系爭契約第10條約定：「本契約書自簽訂日起生
    效，雙方應誠實履行責任、義務各無反悔，甲方未能依契約
    書第2條所定期限辦理實施者變更或因任何事由致實施者名
    義無法變更為乙方，或甲乙雙方與其他地主、債權銀行及信
    託銀行無法重行簽訂信託契約等任一事由時，本契約書及先
    前所訂合作備忘錄均失其效力。」。而再審原告待原確定判
    決後經檢視系爭都更計畫案全部文件，發現再審被告曾於10
    8年間自行向臺北市都市更新處（下稱北市都更處）遞件辦
    理變更系爭都更計畫案實施者，且經北市都更處駁回申請在
    案。再審原告就此申請情事並不知情，故再審原告有發現如
    再證1所示新證據，並經斟酌後再審原告顯可受較有利益之
    裁判，應認有民事訴訟法第496條第1項第13款之再審事由，
    而提起本件再審之訴，並聲明：㈠廢棄原確定判決；㈡駁回再
    審被告第一審之訴。
二、按民事訴訟法第496條第1項第13款所謂當事人發現未經斟酌
    之證物或得使用該證物者，係指前訴訟程序事實審之言詞辯
    論終結前已存在之證物，因當事人不知有此致未經斟酌，現
    始知之；或雖知有此而不能使用，現始得使用者而言（最高
    法院103年度台上字第614號判決意旨參照）。所謂已經存在
    之證物，當事人不知有此致未斟酌現始知之，或知有該證物
    之存在而因當時未能檢出致不得使用，必須當事人在客觀上
    確不知該證物存在致未斟酌現始知之，或依當時情形有不能
    檢出該證物者始足當之，倘按其情狀依一般社會之通念，尚
    非不知該證物或不能檢出或命第三人提出者，均無該條款規
    定之適用。當事人以發現得使用未經斟酌之證物為再審理由
    者，並應就其在前訴訟程序不能使用之事實，依民事訴訟法
    第277條前段規定負舉證責任（最高法院98年度台上字第125
    8號判決意旨參照）。
三、本件未經言詞辯論，無再審被告之聲明及陳述。
四、經查：
　　再審原告主張其所提再證1之臺北市建築管理工程處協審案
    查驗紀錄表（下稱系爭查驗紀錄表）係未經原確定判決審酌
    之新證據云云。參以原確定判決所涉事實為再審原告為坐落
    臺北市大安區大安段三小段265、266、267-1、267-3、267-
    5、267-7地號土地（下合稱系爭土地）之所有權人，再審原
    告有向北市都更處申請系爭都更計畫案。兩造因此簽立系爭
    契約，約定由再審被告擔任系爭都更計畫案之實施者等情（
    見本院卷第11至12頁，即原確定判決兩造主張事實），則系
    爭都更計畫案既為再審原告所申請，再審原告應就系爭都更
    計畫案之相關內容有所知曉，並有自行留存相關文件資料（
    含系爭查驗紀錄表），此由再審原告陳稱，其經檢視系爭查
    驗紀錄表後，發現其上記載「都更處來電表示起造人變更申
    請中」等文字等語（見本院卷第5頁），及能提出系爭查驗
    紀錄表作為證據即足印證。又依再審原告所陳稱，再審被告
    係於108年間向北市都更處遞件辦理變更系爭都更計畫案實
    施者等語（見本院卷第5頁），且參諸系爭查驗紀錄表，其
    上所載補件日期為109年2月14日，而原確定判決則係於110
    年5月14日始言詞辯論終結（見本院卷第11頁），可見於前
    訴訟程序事實審言詞辯論終結前，再審原告在客觀上自可適
    時提出系爭查驗紀錄表以為證據，而再審原告亦未舉證證明
    其有何事實上之障礙或其他原因而有不能提出之情事，則揆
    諸上開規定及判決意旨，系爭查驗紀錄表按其情形在客觀上
    並非無法查知或不能提出，自與民事訴訟法第496條第1項第
    13款所定要件有所未合。是再審原告據此提起本件再審之訴
    ，應顯無再審理由。
五、綜上所述，原確定判決並無民事訴訟法第496條第1項第13款
    之再審事由，再審原告依上開規定提起再審之訴，顯無理由
    ，爰依民事訴訟法第502條第2項規定，不經言詞辯論，逕以
    判決駁回之。
六、據上論結，本件再審之訴為顯無理由，爰判決如主文。　　
    　
中　　華　　民　　國　　111 　年　　5 　　月　  10 　日
                    民事第十七庭
                          審判長法  官  黃雯惠
                                法  官  趙伯雄
                                法  官  華奕超
正本係照原本作成。
如不服本判決，應於收受送達後20日內向本院提出上訴書狀，其
未表明上訴理由者，應於提出上訴後20日內向本院補提理由書狀
（均須按他造當事人之人數附繕本）上訴時應提出委任律師或具
有律師資格之人之委任狀；委任有律師資格者，另應附具律師資
格證書及釋明委任人與受任人有民事訴訟法第466 條之1第1項但
書或第2項所定關係之釋明文書影本。如委任律師提起上訴者，
應一併繳納上訴審裁判費。
中　　華　　民　　國　　111 　年　　5 　　月　　11　　日

      　　　　　　　　　　　　　書記官  簡素惠